臺灣高等法院刑事裁定
110年度毒抗字第978號
抗  告  人
即  聲請人  丁文漢



                    （現於法務部○○○○○○○○附設勒戒處所強制戒治中）
上列抗告人即聲請人因違反毒品危害防制條例案件聲請重新審理
，不服臺灣新北地方法院110年度毒聲重字第30號，中華民國110
年5月19日裁定，提起抗告，本院裁定如下：
    主  文
抗告駁回。
    理  由
一、原裁定意旨略以：抗告人即聲請人丁文漢前因施用第二級毒
    品案件，經原審法院以110年度毒聲字第832號裁定令入戒治
    處所施以強制戒治（下稱原確定裁定）。抗告人雖以原確定
    裁定未能參考適用修正後之評估標準，恐有影響其權益為由
    ，聲請撤銷原裁定（依其聲請意旨全文以觀，應係依毒品危
    害防制條例第20條之1各款及同條第2項之規定，聲請重新審
    理），惟法務部於民國110年3月26日修正之「有無繼續施用
    毒品傾向評估標準紀錄表」及「有無繼續施用毒品傾向評估
    標準說明手冊」，僅屬於行政規則之修正變更，與重新審理
    之要件不相合，其聲請為無理由，應予駁回等語。
二、抗告意旨略以：抗告人前依舊法時評估標準經認定有繼續施
    用毒品傾向，惟心理醫師之評估過程倉促、草率，令抗告人
    難以信服，且抗告人另有他案有期徒刑1年11月尚待執行，
    顯然較強制戒治更能戒除繼續施用毒品之傾向，懇請重新適
    用修正後評估標準重新更裁云云。
三、按觀察、勒戒及強制戒治之裁定確定後，因發現確實之新證
    據足認受觀察、勒戒或強制戒治處分之人，應不施以觀察、
    勒戒或強制戒治者，受觀察、勒戒或強制戒治處分之人，或
    其法定代理人、配偶，或檢察官得以書狀敘述理由，聲請原
    裁定確定法院重新審理；聲請重新審理，應於裁定確定後30
    日內提起。但聲請之事由，知悉在後者，自知悉之日起算；
    法院認為無重新審理之理由，或程序不合法者，應以裁定駁
    回之；認為有理由者，應重新審理，更為裁定。法院認為無
    理由裁定駁回聲請者，不得更以同一原因，聲請重新審理。
    毒品危害防制條例第20條之1第1項第5款、第2項、第4項分
    別定有明文。
四、經查：
　㈠本件抗告人於110年4月7日經法務部○○○○○○○○向臺灣新北地方
    法院所提出之書狀雖載為「聲明異議狀」，然觀諸該書狀內
    容，係主張：依修正之「有無繼續施用毒品傾向評估標準」
    重行評估後，應認其無繼續施用毒品傾向，原確定裁定所據
    以裁定之修正前評估結果，因前科紀錄分數過高，與有無繼
    續施用毒品傾向之關聯性不明，不宜據採為裁定依據，並請
    求撤銷原確定裁定等語（原審卷第5至7頁），核其真意，應
    係依毒品危害防制條例第20條之1第1項規定聲請重新審理，
    而非聲明異議，合先敘明。
  ㈡本件原確定裁定所依據之「有無繼續施用毒品傾向評估標準
    紀錄表」及「有無繼續施用毒品傾向評估標準說明手冊」，
    係法務部○○○○○○○○附勒戒所依據相關專業知識經驗人士，於
    抗告人觀察、勒戒期間，依其本職學識就被告之前科紀錄及
    行為表現、臨床評估及社會穩定度等因素所為之綜合判斷，
    其評估依據詳實並具有科學驗證，依當時有效之評估標準所
    得之結論，由形式上觀察並無擅斷或濫權等明顯不當之情事
    。嗣法務部雖已修正「有無繼續施用毒品傾向評估標準紀錄
    表」及「有無繼續施用毒品傾向評估標準說明手冊」，其中
    關於「毒品犯罪相關司法紀錄」、「其他犯罪相關紀錄」等
    項目均改以總分上限為計分方式，並已於110年3月26日起公
    布實施。惟「有無繼續施用毒品傾向評估標準紀錄表」及「
    有無繼續施用毒品傾向評估標準說明手冊」係法務部針對多
    數不特定人民就有無繼續施用毒品傾向評估事項所為對外發
    生法律效果之具有法規性質之命令（中央法規標準法第3條
    規定參考），是上開評估標準紀錄表及評估標準說明手冊之
    修正，為「法律變更」，並非毒品危害防制條例第20條之1
    第1項第5款所稱之「新證據」。是抗告人以修正後之「有無
    繼續施用毒品傾向評估標準紀錄表」及「有無繼續施用毒品
    傾向評估標準說明手冊」聲請重新審理，於法顯有未合，原
    審據以裁定駁回其聲請，經核並無違誤。抗告意旨空言泛稱
    修正前評估過程不當云云，並未舉出具體事證供本院調查，
    難認可採。本件抗告為無理由，應予駁回。
五、另「有無繼續施用毒品傾向評估標準紀錄表」及「有無繼續
    施用毒品傾向評估標準說明手冊」修正後，依修正後標準重
    新評估，若有合於刑法第2條第3項所稱「法律有變更，不施
    以保安處分者，應免其保安處分之執行」之情形，檢察官自
    應本於職權停止強制戒治之執行，釋放抗告人，如檢察官未
    為前述處置，抗告人亦得依刑事訴訟法第484條規定，向諭
    知該裁判之法院對檢察官所為強制戒治之執行指揮聲明異議
    ，以資救濟，附此敘明。
據上論斷，應依刑事訴訟法第412條，裁定如主文。
中　　華　　民　　國　　110  　年　　6　　月　　29　　日
                  刑事第二十五庭審判長法　官  邱滋杉
                                      法　官  黃翰義
                                      法　官  陳彥年
以上正本證明與原本無異。
不得再抗告。
                                      書記官  彭秀玉
中　　華　　民　　國　　110 　年　　6 　　月　　29　　日